【裁判字號】    98,交聲,157
【裁判日期】    980930
【裁判案由】    違反道路交通管理處罰條例聲明異議
【裁判全文】
臺灣雲林地方法院交通事件裁定         98年度交聲字第157號
移送機關及
原處分機關  交通部公路總局嘉義區監理所雲林監理站
異  議  人
及受處分人  乙○○○
送達代收人  甲○○
上列異議人因違反道路交通管理處罰條例案件，對於交通部公路
總局雲林監理站民國98年08月26日所為之裁決處分（案號：雲監
裁字第72-Z00000000號），聲明異議，本院裁定如下：
    主  文
異議駁回。
    理  由
一、原處分意旨略以：異議人即受處分人乙○○○於民國98年08
    月19日晚間07時51分許，駕駛車牌號碼951-UC號自用大貨車
    ，行經國道3 號261 公里處南向車道，因酒後駕車經警當場
    測得其呼氣中酒精濃度值達0.33毫克（MG/L）超過規定標準
    （0.25毫克），經國道公路警察局第八警察隊古坑分隊員警
    當場製單舉發（舉發單案號：內政部警政署國道公路警察局
    98 年08 月19日公警局交字第Z00000000 號舉發違反道路交
    通管理事件通知單），原處分以違規事實屬實，依道路交通
    管理處罰條例第35條第1 項第1 款之規定，裁處新臺幣22,5
    00元，吊扣駕駛執照12個月，並施以道安講習。
二、聲明異議意旨略以：異議人固不否認於上開時、地酒後駕車
    ，惟異議人違規時所駕駛之車輛為自用大貨車，請原處分機
    關免予吊扣一般自用小客車駕照，讓異議人能繼續行駛自用
    小客車，爰依法聲明異議。
三、按汽車駕駛人飲用酒類後其吐氣所含酒精濃度超過每公升0.
    25毫克者，不得駕車，道路交通安全規則第114 條第2 款定
    有明文。又汽車駕駛人，駕駛汽車經測試檢定有酒精濃度超
    過規定標準者，處新臺幣（下同）15,000元以上60,000元以
    下罰鍰，並當場移置保管其車輛及吊扣其駕駛執照1 年，道
    路交通管理處罰條例第35條第1 項第1 款亦規定甚明。
四、經查：
(一)、本案異議人僅對原處分所示吊扣駕駛執照部分聲明異議，另
    就罰鍰及道安講習部分，並未提出異議，此觀異議人之聲明
    異議狀可明。是本件異議之範圍僅為原處分所示吊扣駕駛執
    照部分，對於原處罰鍰及道安講習部分，本院無庸審酌，合
    先敘明。
(二)、本案異議人於98年08月19日19時51分許，駕駛車牌號碼951-
    UC號「自用大貨車」，行經國道3 號261 公里處南向車道時
    ，經警攔檢盤查，經測得呼氣酒精濃度值達0.33毫克（MG/L
    ），超過標準值0.25毫克（MG/L），並經國道公路警察局第
    八警察隊古坑分隊員警以其違反道路交通管理處罰條例第35
    條第1 項第1 款規定製單舉發，原處分機關以異議人違規事
    實明確，依上開規定於98年08月26日以雲監裁字第裁72-Z00
    000000號裁處罰鍰22,500元，吊扣駕駛執照12個月，並施以
    道安講習等事實，有內政部警政署國道公路警察局98年08月
    19日公警局交字第Z00000000 號舉發違反道路交通管理事件
    通知單、原處分機關上開裁決書附卷可憑，堪信屬實。
(三)、按94年12月14日修正，95年03月01日施行之道路交通管理處
    罰條例第68條規定：「汽車駕駛人，因違反本條例及道路交
    通安全規則之規定，受吊銷駕駛執照處分時，吊銷其持有各
    級車類之駕駛執照。」業將修正前「汽車駕駛人，因違反本
    條例及道路交通安全規則之規定，受吊扣或吊銷駕駛執照處
    分時，吊扣或吊銷其持有各級車類之駕駛執照」關於「吊扣
    」之規定刪除，其修正理由乃舊法將違法或違規駕駛人所持
    有各級車類之駕駛執照一併吊扣，失之過酷，影響人民工作
    及生活甚鉅，故依修正後之該條規定，受吊扣駕駛執照處分
    時，僅能吊扣違規當時所駕車類之駕駛執照，不再吊扣其持
    有各級車類之駕駛執照，僅於受吊銷駕駛執照處分時，始吊
    銷其持有各級車類之駕駛執照。
(四)、然依道路交通安全規則第61條第1 項第1 款規定，汽車駕駛
    人取得高一級車類之駕駛資格者，應換發駕駛執照，並准其
    駕駛較低級車類之車輛，已領有聯結車駕駛執照者，得駕駛
    大客車、大貨車、代用大客車、大客貨兩用車、曳引車、小
    型車、輕型機器腳踏車。即採取所謂「一人一照」原則，亦
    即，汽車、機車類駕駛執照各准許核發一照。駕駛人若取得
    高一級車類駕駛資格者，應換發較高一級車類之駕駛執照，
    憑證准其駕駛較低級車類之車輛，原較低級車類之駕駛執照
    應繳回註銷。因此，本案處罰條文所指「吊扣其駕駛執照1
    年」者，應指駕駛人駕駛車輛違規當時持有且唯一之汽車類
    駕駛執照而為吊扣，非指吊扣其已註銷而不存在之駕駛執照
    。是以，前述所謂「僅吊扣違規當時所駕車類之駕駛執照，
    不再吊扣其持有各級車類之駕駛執照」乃依其駕駛當時之車
    類為「汽車」、「機車」之交通工具而吊扣其「汽車」或「
    機車」之駕駛執照，而非將「汽車」、「機車」之駕駛執照
    全面吊扣。另參諸前開條文（第68條）修正草案，原提案修
    正條文後段為「吊扣或吊銷其違法或違規當時所駕駛車輛之
    駕駛執照」，然未受採納，僅修正為如上所示之「吊銷其持
    有各級車類之駕駛執照」，可見駕駛人若持有較高車類駕駛
    執照，縱其違規駕駛時所駕駛車輛為較低車類車輛，立法者
    亦不認應吊扣較低車類車輛之駕駛執照。
(五)、異議人目前分別領有普通重型機車駕駛執照及普通大貨車駕
    駛執照（其於75年06月19日領有普通小型車駕駛執照，81年
    11月02日起至今領有普通大貨車駕駛執照），其於換發普通
    大貨車駕駛執照時，其普通小型車駕駛執照已繳回監理機關
    註銷，此有異議人之汽機車駕照基本資料（電腦查詢）在卷
    可參，復據移送機關移送書所載明。是異議人現時持有唯一
    有效之駕駛執照乃普通大貨車駕駛執照，裁決書所載「吊扣
    駕駛執照」之處分，自以異議人持有普通大貨車駕駛執照為
    執行對象，並不存在異議人所稱「免予吊扣一般自用小客車
    駕駛執照」之情形，蓋該駕駛執照早經註銷而不存在，自無
    吊扣之可能。原處分之裁決於法相合，異議人對此吊扣處分
    聲明異議，尚無理由，應予駁回。至於異議人所稱能否繼續
    駕駛一般自小客車，應逕向相關監理機關詢問，非本院所得
    審酌，特予指明。
五、綜上所述，原處分機關欲以本案裁決處分，逕行吊扣異議人
    之普通大貨車駕駛執照，核無違誤，是本件受處分人之異議
    無理由，應予駁回。
六、依道路交通管理處罰條例第87條第2 項，道路交通案件處理
    辦法第19條，作成本裁定。
中    華    民    國    98    年    9     月    30    日
                  刑事第五庭    法  官  侯廷昌
以上正本證明與原本無異。
如不服本裁定，應於裁定送達後5 日內向本院提出抗告狀（須附
繕本）。
                                書記官  李達成
中    華    民    國    98    年    9     月    30    日


司法院資訊處製作；財團法人民間司法改革基金會備份。
